【裁判字號】    94,上易,979
【裁判日期】    951107
【裁判案由】    第三人異議之訴
【裁判全文】
臺灣高等法院民事判決                 94年度上易字第979號
上  訴  人  甲○○
被  上訴人  合作金庫商業銀行股份有限公司
法定代理人  吳繁治
訴訟代理人  乙○○
            丙○○
上列當事人間第三人異議之訴事件，上訴人對於中華民國94年10
月20日臺灣臺北地方法院94年度訴字第1768號第一審判決提起上
訴，經本院於95年10月24日言詞辯論終結，判決如下：
    主      文
上訴駁回。
第二審訴訟費用由上訴人負擔。
    事      實
甲、上訴人方面：
壹、聲明：
一原判決廢棄。
二臺灣臺北地方法院（下稱臺北地院）93年度執字第16258號強
  制執行事件（下稱系爭強制執行事件）就臺北市○○路287巷
  14號房屋（下稱系爭房屋）如後附臺北市松山地政事務所建物
  測量成果圖（下稱如附圖）所示之斜線部分之強制執行程序應
  予撤銷。
貳、陳述：除與原判決記載相同者外，補稱略以：
一系爭房屋（坐落臺北市○○區○○段一小段466、467號土地，
  應有部分均為3/12）自民國66年間興建完工後，即由伊居住迄
  今，前方之車庫、門房，及後方之餐廳、廚房即如附圖所示之
  斜線部分（下稱系爭增建部分），係伊於75年、76年間出資興
  建，前方增建部分，伊並向臺北市政府工務局建築管理處申請
  備案，此觀臺北市政府工務局建築管理處76年11月5日北市工
  建查字第01-602號函即明，足徵系爭增建部分係伊出資興建。
二系爭房屋前方之車庫、門房由大門進出，後方之餐廳、廚房則
  由後門出入，系爭增建部分有獨立之出入門戶，具備構造上及
  使用上之獨立性，為獨立之建物，屬伊所有，系爭強制執行事
  件誤為債務人許勝城所有予以查封，誠有違誤。
三伊不知系爭房屋有設定抵押，伊希望向被上訴人買回系爭房屋
  。
、證據：援用原審提出者。
乙、被上訴人方面：
壹、聲明：上訴駁回。
貳、陳述：除與原判決記載相同者外，補稱略以：
一依原法院94年7月29日勘驗筆錄可知，系爭房屋前方鋼架覆蓋
  之增建部分係系爭房屋之重要成分，後方增建部分無獨立之出
  入出戶，不具使用上之獨立性，為系爭房屋之附屬物，依民法
  第811條規定，應由系爭房屋所有人許勝城取得所有權，系爭
  強制執行事件將系爭增建部分併予查封，並無違誤。
二縱認系爭增建部分係獨立建物，依系爭強制執行事件臺北地院
  94年1月3日調查筆錄，債務人許勝城稱：「甲○○（即上訴人
  ）係我哥哥，系爭建物有增建，是一樓外圍牆搭建出去，我買
  的時候就有。」等語，足徵系爭增建部分並非上訴人出資建造
  ，上訴人亦無從取得系爭增建部分之所有權。
、證據：除援用原審提出者外，補提他項權利證明書、抵押權
    設定契約書、土地及建物登記謄本為證。
丙、本院依職權向臺北地院函調系爭強制執行事件案卷。
    理      由
壹、程序部分
    上訴人現更名為合作金庫商業銀行股份有限公司，而法定代
    理人亦於本院訴訟中變更為吳繁治，並聲明承受訴訟，有公
    司登記表在卷可稽，應予准許，合先敘明。
貳、實體部分
一上訴人主張：系爭強制執行事件，就債務人許勝城所有系爭房
  屋予以強制執行，惟系爭房屋前方之車庫、門房，及後方之餐
  廳、廚房，係伊出資興建之獨立建物，不在登記範圍之內，屬
  伊所有，非許勝城所有，自不得併予查封等情，爰依強制執行
  法第15條規定，求為判命系爭強制執行事件就系爭房屋如附圖
  所示之斜線部分之強制執行程序應予撤銷之判決。
二被上訴人則以：系爭增建部分係附合原建物之附屬物，非獨立
  建物，依民法第811條規定，由許勝城取得系爭增建部分之所
  有權，且縱認系爭增建部分係獨立建物，系爭增建部分並非上
  訴人出資興建，上訴人亦無從取得增建部分之所有權，系爭強
  制執行事件將系爭增建部分併予查封，自無違誤等語，資為抗
  辯。
三兩造不爭執事實
(一)上訴人之弟即訴外人許勝城為擔保其向被上訴人之借款，以其
  所有之系爭房屋，於83年10月4日設定最高限額新臺幣（下同
  ）7,800,000元之抵押權，許勝城未依約清償債務，被上訴人
  向臺灣桃園地方法院（下稱桃園地院）訴請許勝城清償債務，
  桃園地院以92年度訴字第330號判決被上訴人勝訴確定後，被
  上訴人以該確定判決為執行名義向臺北地院聲請就系爭房屋為
  強制執行（即系爭強制執行事件）【他項權利證明書、抵押權
  設定契約書、建物登記謄本、確定判決及確判決證明書，本院
  卷27-30、35、36頁、臺北地院93年度執字第16258號卷（下稱
  執行卷）7-9頁】。
(二)系爭房屋現由上訴人居住使用中（兩造不爭）。
(三)系爭房屋前方之車庫、門房，及後方之餐廳、廚房，均未在建
  物登記面積內，屬增建部分，面積共計31.55平方公尺【臺北
  市松山地政事務建物測量成果圖，原法院94年度北簡字第5205
  號卷（下稱原法院卷(一)）16頁】。
(四)系爭房屋現經被上訴人聲請臺北地院拍賣抵押物，除查封系爭
  房屋外，並查封系爭增建部分（查封登記書、建物登記謄本，
  執行卷19、30、38頁、本院卷35頁）。
(五)原法院於94年7月29日至系爭房屋勘驗結果，認系爭房屋前方
  增建為「前庭院自建物屋簷加蓋鋼架結構之屋頂延伸至大門，
  作車庫使用，且進出前門所必經之路」，系爭房屋後方增建「
  隔為兩間，一作廚房使用，一作儲藏間使用，係連接原建物加
  蓋，廚房有後門，後門可進出」【勘驗筆錄及照片，原法院94
  年度訴字第1768號卷（下稱原法院卷(二)）23-27頁】。
(六)上訴人於76年10月28日向臺北市政府工務局建築管理處申請備
  案：系爭房屋法定空地存有鋼架之棚架建物面積10平方公尺（
  建管處書函，原法院卷(一)6頁）。
(七)許勝城於臺北民事執行處94年1月3日執行調查時稱：系爭房屋
  有增建，是一樓外圍牆搭建出去，伊買的時候就有的等語（筆
  錄影本，原法院卷(一)14頁）。
(八)系爭增建部分在抵押權設定前即存在（兩造不爭，本院卷53頁
  ）。
四本件爭點及本院判斷
(一)按民法第811條規定：「動產因附合而為不動產之重要成分者
  ，不動產所有人，取得動產所有權。」，查，系爭房屋前方增
  建為前庭院自建物屋簷加蓋鋼架結構之屋頂延伸到大門，作車
  庫使用，且進出前門所必經之路之事實，為兩造所不爭（如上
  述不爭事實(五)），可見鋼架所覆蓋處乃系爭房屋之庭院部分，
  並未成為一獨立之定著物，且鋼架係附合於系爭房屋主體而成
  為一整體，其結合具有固定、繼續性，應認鋼架成為系爭房屋
  之重要成分。縱令上訴人主張鋼架係由其出資增建乙節屬實，
  依上開規定，仍由系爭房屋之所有權人許勝城取得鋼架所有權
  ，上訴人主張其為鋼架增建部分之所有權人，於法未合。
(二)次按建物之增建部分雖具有構造上之獨立性，但其使用上與原
  有建築物成為一體，不具使用上之獨立性，而常助原有建築物
  之效用者，應認為其成為原有建物之附屬物，不能取得獨立所
  有權，依民法第811條規定，被附屬之原有建築物所有權範圍
  則因而擴張，而由原建物之所有人取得附屬物之所有權。查，
  系爭房屋後方增建部分隔為兩間，一作廚房使用，一作儲藏間
  使用，係連接原建物加蓋，廚房有後門，後門可進出之事實，
  為兩造所不爭（如上述不爭事實(五)）。雖廚房有後門可供出入
  ，惟該增建部分係用供系爭房屋之膳食及儲藏處所，且上訴人
  於原法院審理時亦自認從主建物出入後門，須通過該增建部分
  等語。是系爭增建部分雖具有構造上之獨立性，但其使用上與
  系爭房屋成為一體，不具使用上之獨立性，而常助系爭房屋之
  效用，揆諸前揭說明，系爭增建部分為系爭房屋之附屬物，由
  許勝城取得增建部分之所有權，不因何人出資增建而有異。則
  上訴人主張其為所有權人，亦屬無據。
五綜上所述，上訴人以系爭增建部分為其出資興建，且因具有構
  造上之獨立性，非屬系爭房屋之一部，依強制執行法第15條規
  定，請求將系爭強制執行事件，就系爭房屋如附圖所示斜線部
  分所為之強制執行程序撤銷，為無理由。原審所為上訴人敗訴
  判決，並無不合。上訴意旨指摘原判決不當，求予廢棄改判，
  為無理由，應予駁回。
六本件法律關係已經明確，兩造其餘陳述，無礙本院判斷，爰不
  再一一論述，附此敘明。
七據上論結，本件上訴為無理由，依民事訴訟法第449條第1項、
  第78條，判決如主文。
中    華    民    國    95    年    11    月    7     日
                          民事第九庭
                              審判長法  官  黃熙嫣
                                    法  官  呂太郎
                                    法  官  楊力進
正本係照原本作成。
不得上訴。
中    華    民    國    95    年    11    月    9    日
                                    書記官  劉家聲


司法院資訊處製作；財團法人民間司法改革基金會備份。
